臺灣臺中地方法院刑事判決　　　　　 100年度交簡上字第52號
上　訴　人　臺灣臺中地方法院檢察署檢察官
被　　　告　林玟町　29歲民.
上列上訴人因被告過失傷害案件，不服本院豐原簡易庭99年度豐
交簡字第643 號中華民國100 年1 月31日第一審判決（聲請簡易
判決處刑案號：臺灣臺中地方法院檢察署99年度偵字第20785 號
），提起上訴，本院管轄之第二審合議庭判決如下：
    主 文
原判決撤銷。
林玟町過失傷害人，處有期徒刑月，如易科罰金，以新臺幣壹
仟元折算壹日。
    犯罪事實
一、林玟町考領有普通小型車駕駛執照，於民國99年2 月5 日晚
    間，駕駛車牌號碼5835-UA 號自用小客車，沿臺中縣大雅鄉
    （現已改制為臺中市大雅區○○○路○段內側車道由東往西
    （即往大雅市區）方向行駛，於同日晚間8 時40分許，行經
    民生路三段與民豐街設有行車管制號誌之交岔路口時，本應
    注意汽車轉彎時，應遵守燈光號誌之指示，且汽車左轉彎時
    ，應行至交岔路口中心處左轉，並不得占用來車道搶先左轉
    ，而依當時天候晴、夜間有照明、路面乾燥無缺陷、無遮蔽
    及障礙物、路況及視距良好，客觀上並無不能注意之情事，
    且依其智識、能力亦無不能注意之情事，竟疏未注意其行向
    之左轉燈號誌非為綠燈，且其尚未行至上開交岔路口中心處
    ，即逕自跟隨前方車輛占用來車道，搶先左轉，因而與沿民
    生路三段由西往東方向直行欲通過上開交岔路口，由李月文
    所騎乘之車牌號碼583-EJF 號重型機車發生碰撞，致使李月
    文人、車倒地，因而受有右側股骨幹骨折、兩側遠端橈骨及
    右側遠端尺骨粉碎性骨折術後併右側腕關節功能障礙之傷害
    。林玟町於車禍肇事致人受傷犯罪後，於尚未經有偵查權限
    之公務員發覺前，向據報前往處理現場之員警余彥慶表明為
    肇事人，而自首接受裁判。
二、案經李月文訴由臺灣臺中地方法院檢察署檢察官偵查後聲請
    簡易判決處刑。
    理    由
一、證據能力方面：
    按被告以外之人於審判外之陳述，雖不符刑事訴訟法第159
    條之1 至第159 條之4 之規定，而經當事人於審判程序同意
    作為證據，法院審酌該言詞陳述或書面陳述作成時之情況，
    認為適當者，亦得為證據。當事人、代理人或辯護人於法院
    調查證據時，知有第159 條第1 項不得為證據之情形，而未
    於言詞辯論終結前聲明異議者，視為有前項之同意，刑事訴
    訟法第159 條之5 定有明文。核其立法意旨在於傳聞證據未
    經當事人之反對詰問予以核實，原則上先予排除。惟若當事
    人已放棄反對詰問權，於審判程序中表明同意該等傳聞證據
    可作為證據；或於言詞辯論終結前未聲明異議，基於尊重當
    事人對傳聞證據之處分權，及證據資料愈豐富，愈有助於真
    實發見之理念，且強化言詞辯論主義，使訴訟程式得以順暢
    進行，上開傳聞證據亦均具有證據能力。查：本判決所引之
    被告以外之人於審判外所為之陳述及卷內其他書證（供述證
    據部分），查無符合同法第159 條之1 至之4 等前4 條之情
    形，檢察官及被告於本院準備程序中均表示對該等傳聞證據
    無意（見本院卷第37頁），並於本院審理時並未就卷內其他
    證據資料之證據能力有所爭執，且迄本院言詞辯論終結前，
    均未主張有刑事訴訟法第159 條第1 項不得為證據之情形（
    見本院卷第119 頁），是應認已同意卷內證據均得作為證據
    ，且經本院審酌上開傳聞證據作成時，較無人情施壓或干擾
    ，亦無不當取證之情形，認為以之作為本案之證據亦屬適當
    ，是上揭傳聞證據自具有證據能力。
二、訊據被告林玟町對於上開時、地因駕駛上開自小客車疏失而
    與告訴人李月文所騎乘之上開機車發生碰撞，肇致李月文受
    有前揭事實欄所載傷害之事實，坦承不諱（見本院卷第36頁
    背面、120 頁），且查：
  (一)本件車禍發生在臺中縣大雅鄉○○路○段與民豐街之設有行
    車管制號誌之交岔路口內，車禍發生前，被告駕駛上開自小
    客車沿民生路三段西向內側車道欲左轉民豐街行駛，告訴人
    騎乘上開機車沿民生路三段東向外側車道行駛，車禍發生後
    ，被告駕駛之上開自小客車停在上開交岔路口東南處之南北
    向行人穿越道上（即民豐街南側之民生路東向外側車道延伸
    處之南北向行人穿越道上），自小客車車頭朝西南、右前葉
    子板處凹損、右前側擋風玻璃破裂，告訴人騎乘之機車則左
    倒在該自小客車右後車身處，機車車頭毀損，告訴人側倒在
    上開自小客車車頭右前方等情，有車禍事故現場圖、車禍現
    場及車損照片在卷可憑〈見99年度他字第3918號偵查卷（下
    稱他卷）第13、17至19頁〉，足見被告駕駛之上開自小客車
    ，尚未行至民生路三段與民豐街交岔之中心處，即占用來車
    道搶先左轉，致使兩車在民豐街南側之民生路三段路東向外
    側車道處之南北向行人穿越道上發生碰撞無訛。
  (二)又本件車禍發生之經過，證人即告訴人李月文於偵查中證稱
    ：伊騎機車沿民生路三段往社口方向行駛，騎過路口（應指
    民豐街口）快到斑馬線時，被告的車子突然往左側過來，伊
    煞車不及就撞上，被告不可在直行號誌綠燈時左轉，應依左
    轉號誌綠燈指示才能左轉等語甚詳（見他卷第23頁），參以
    被告於偵查中供稱：當時伊要左轉進入民豐街，前方有1 台
    車先左轉，伊就跟著左轉，該台車左轉角度過大，伊跟在後
    面，快轉進民豐街時發現對方機車，已來不及等語（見他卷
    第23、24頁），及於原審供稱：伊當時未注意交通號誌等語
    （見原審卷第20頁本院卷第119 頁）後，復具狀陳稱：當時
    伊警覺到未適時依號誌指示轉彎，不得已下採取停車，不再
    跟進前車，繼續行駛等語（見原審卷第40頁）觀之，顯見被
    告確係未遵守左轉號誌燈之指示，且未行至民生路三段與民
    豐街交岔之中心處，即跟隨前方車輛，擅自占用來車道搶先
    左轉，告訴人因煞避不及，造成其所騎乘之機車與被告之自
    小客車右前葉子板處碰撞而肇致本件車禍事故無訛。
  (三)按汽車行駛至交岔路口，其行進、轉彎，應應遵守燈光號誌
    之指示，且左轉彎時，應行至交岔路口中心處左轉，並不得
    占用來車道搶先左轉，道路交通安全規則第102 條第1 項第
    1 款、第5 款分別訂有明文。被告考領有普通自小客車駕駛
    執照，有道路交通事故調查報告表(二)附卷可稽（見他卷第15
    頁），其駕駛動力交通工具時本應具有前揭注意義務，並應
    具有注意能力至明。而依當時天候晴、夜間有照明、路面乾
    燥無缺陷、無遮蔽及障礙物、路況及視距良好，有前述道路
    交通事故調查報告表(一)(二)及現場照片在卷可參（見他卷第14
    至15、17至19頁），足認被告於上揭時、地，駕駛上開自小
    客車沿民生路三段西向內側車道欲左轉時，並無不能注意之
    情事，詎被告疏未注意其行向之左轉號誌燈非為可通行之綠
    燈號誌，即擅自跟隨前車，占用來車道搶先左轉，致使沿民
    生路三段直行駛來之告訴人煞避不及，而肇致本件道路交通
    事故，被告之駕駛行為有過失，彰彰甚明。至被告雖指稱告
    訴人涉嫌違反管制號誌之疏失云云，惟被告行至上開交岔路
    口欲左轉，需依左轉專用號誌燈指示行駛，而被告於行駛上
    開路口左轉時，其號誌非為左轉綠燈，告訴人之行向號誌為
    直行綠燈，已如前述，是被告此部份所指，尚屬無據。又告
    訴人因本件道路交通事故，受有右側股骨幹骨折、兩側遠端
    橈骨及右側遠端尺骨粉碎性骨折術後併右側腕關節功能障礙
    之傷害，有中國醫藥大學附設醫院診斷證明書1 紙在卷可稽
    （見他卷第2 頁），足見告訴人之傷害，與被告之過失行為
    間，具有相當因果關係。
  (四)綜上所述，本件事證明確，被告前開過失傷害之犯行，應堪
    認定。
二、核被告林玟町所為，係犯刑法第284 條第1 項前段之過失傷
    害罪。其於車禍發生後留在現場，並主動向前來現場處置之
    臺中縣警察局豐原分局大雅交通分隊警員余彥慶坦承肇事，
    而自願接受裁判等情，有臺中縣警察局道路交通事故肇事人
    自首情形紀錄表1 份在卷可憑（見他卷第16頁背面），足認
    被告係對於未發覺之罪自首而接受裁判，爰依刑法第62條前
    段之規定，減輕其刑。原審以被告林玟町罪證明確，予以論
    罪科刑，固非無見，惟被告林玟町於犯罪後尚未與告訴人達
    成和解，賠償告訴人所受損失，且於99年6 月17日在臺中縣
    大雅鄉調解委員會與告訴人調解失敗後，即將所申設之合作
    金庫商業銀行彰營分行帳號000000000000 0號帳戶之定期存
    款新臺幣（下同）50萬元及永豐商業銀行彰化分行帳號0000
    0000000000號帳戶內存款24萬7 千元提領一空，復將其所有
    上開自小客車移轉過戶予其母親友人林麗華，此有該調解委
    員會調解事件處理單（見他卷第8 頁）、上開銀行函及存款
    單、轉帳收入傳票、交易明細與車號查詢汽車車籍資料等在
    卷可憑（見本院卷第60至64頁、第48至58頁、116 頁），被
    告雖不爭執上情，但辯稱：上開50萬元存款係向林麗華借貸
    為供其將來留學做為財力證明使用，因發生此交通事故，而
    將該筆存款還給林麗華，而24萬7 千元之存款及上開自小客
    車則係為償還多年來向林麗華借用之補習費等等費用云云。
    惟查，上開50萬元存款固係林麗華借與被告，此有林麗華提
    出之存摺存款取款憑條及入戶電匯款申請書代收入傳票各1
    紙可憑（見本院卷第83、84頁），然依證人林麗華於本院中
    證稱：因伊兒子陳衍融參加國家考試，如有考上準備要買房
    子給他，伊在99年6 月17日陪同被告去調解，當天調解未成
    立，伊和被告一同去銀行提領50萬元，放榜是在提領前沒幾
    天，豈知伊兒子未考上，伊還有有零星借錢給被告使用，被
    告後來再還伊10萬元云云（見本院卷第77至78頁），核與考
    選部檢送之陳衍融參加之99年公務人員普通考試戶政類科及
    第二次公務人員特種考試司法人員庭務員考試之放榜日期分
    別為99年9 月21日及10月18日差距3 、4 個月之久，顯見林
    麗華前開證稱因其子即將放榜準備買房子，被告方於99年6
    月17日提款返還云云，並非實在，不足採信。況依被告所言
    ，其向林麗華借錢花用已有多年，若其與告訴人和解，資金
    不足部分亦需向林麗華借錢支付等語（見本院卷第120 頁背
    面），可見被告還款予林麗華之迫切必要，將其名下財產提
    領移轉，係為避免其名下財產遭告訴人強制執行至明，否則
    其何需先反還予林麗華，事後再予借款之理。是原審未審酌
    上情，諭知被告緩刑2 年，難認為允當。檢察官上訴意旨認
    ：被告林玟町以告訴人所受傷勢非輕，至今僅獲得強制保險
    理賠金10萬元，未獲被告分文賠償，難認被告有悔意，原審
    竟判處被告有期徒刑3 月，緩刑2 年，顯有不當云云，為有
    理由。原審判決就被告林玟町部分既有前開違誤之處，即屬
    無可維持，自應由本院予以撤銷改判。爰審酌被告違反交通
    號誌指示，逕行占用來車道，搶先左轉，導致告訴人受有右
    側股骨幹骨折、兩側遠端橈骨及右側遠端尺骨粉碎性骨折併
    右側腕關節功能障礙等傷害，所受之身體疼痛及精神上之痛
    苦均不輕，生活上亦多所不便，被告犯後雖坦承其駕駛行為
    有疏失，然竟將名下財產移轉他人，除由保險公司理賠強制
    責任險保險金10萬元予告訴人外，迄今未賠償告訴人任何損
    害，難認其犯後態度良好等一切情狀，量處如主文所示之刑
    ，並諭知以新臺幣1 千元折算1 日之易科罰金折算標準，以
    示懲儆。
據上論斷，應依刑事訴訟法第455 條之1 第1 項、第3 項、第36
9 條第1 項前段、第364 條、第299 條第1 項前段，刑法第284
條第1 項前段、第62條前段、第41條第1 項前段，刑法施行法第
1 條之1 第1 項、第2 項前段，判決如主文。
本案經檢察官林文亮到庭執行職務。
中    華    民    國   100    年    10    月    12    日
            刑事第十七庭  審判長法  官  廖純卿
                                法  官  劉惠娟
                                法  官  簡芳潔
上列正本證明與原本無異。
不得上訴。
                                書記官  李國敬
中    華    民    國   100    年    10    月    12    日
附錄論罪科刑法條
中華民國刑法第284條
（過失傷害罪）
因過失傷害人者，處 6 月以下有期徒刑、拘役或 5 百元以下罰
金，致重傷者，處 1 年以下有期徒刑、拘役或 5 百元以下罰金
。
從事業務之人，因業務上之過失傷害人者，處 1 年以下有期徒
刑、拘役或 1 千元以下罰金，致重傷者，處 3 年以下有期徒刑
、拘役或 2 千元以下罰金。